臺灣新竹地方法院民事簡易判決　　　　94年度竹簡字第1188號
　　原　　　告　有限責任新竹第一信用合作社
　　法定代理人　壬○○
　　訴訟代理人　丙○○
　　訴訟代理人　甲○○
　　被　　　告　丁○○
　　　　　　　　戊○○
　　　　　　　　乙○○○
　　　　　　　　庚○○
　　　　　　　　　　　　　　2.
　　　　　　　　辛○○
　　兼上五被告
　　共同訴訟代　己○○
　　理人
上列當事人間請求返還消費借貸款事件，本院於民國94年11月3
日辯論終結，判決如下：
    主      文
被告戊○○、乙○○○、庚○○、己○○、辛○○應於繼承被繼
承人郭寶蘭之遺產範圍內與被告丁○○連帶給付原告新台幣肆拾
陸萬陸仟肆佰貳拾玖元，及自民國九十四年四月八日起至清償日
止，按年息百分之四點七五計算之利息，暨自民國九十四年五月
九日起至清償日止，逾期六個月以內者，按上開利率百分之十，
逾期六個月以上者，按上開利率百分之二十計算之違約金。
原告其餘之訴駁回。
訴訟費用由被告連帶負擔。
本判決第一項得假執行。
    事實及理由
一、原告主張：
(1)緣被告六人之被繼承人郭寶蘭（於民國九十二年九月二十二日
  死亡）於八十二年間以其所有之不動產，為擔保其對原告所負
  借款等債務之清償，設定新台幣（下同）五百十三萬元之最高
  限額抵押權予原告，其後並邀同被告丁○○陸續向原告借款，
  嗣於九十年三月四日時，訴外人即借款人郭寶蘭及連帶保證人
  即被告丁○○，乃就其先前向原告所借得款項而尚未清償之本
  金部分為四百二十二萬元部分，經原告同意而展期，雙方並於
  該日簽訂借據（以下簡稱系爭借據），約定郭寶蘭借得金額為
  四百二十二萬元，連帶保證人仍為被告丁○○，借款期間自九
  十年三月四日起至九十二年三月四日止，清償期為九十二年三
  月四日，借款人應按月繳納本息一次，利息之利率按原告之基
  本放款利率（年息百分之八點七五）減碼年息百分之一點零五
  ，並隨原告之基本放款利率變動而調整（目前按年息百分之四
  點七五之利率計息），若借款人未依約支付本息，視為全部到
  期，並自遲延之日起，逾六個月以內者，按上開利率百分之十
  ，逾六個月者，按上開利率百分之二十計算，惟訴外人郭寶蘭
  就前開借款自九十二年二月四日起即未繳息，依前述之說明，
  其借款債務已全部到期，當時尚欠原告本金四百二十二萬元及
  自九十二年二月四日起至清償日止按年息百分之四點七五計算
  之利息及其違約金，嗣原告因聲請本院拍賣前述擔保本件債務
  ，而設定有抵押權予原告之不動產（按拍賣前該不動產已移轉
  登記予訴外人蔡秋金），原告經本院九十三年度執字第七五七
  號執行事件分配受償，以及債務人自行償還五萬四千九百十八
  元後，尚有本金四十六萬六千四百二十九元，及自九十四年四
  月八日起至清償日止按年息百分之四點七五計算之利息，及自
  九十四年五月九日起至清償日止，逾期六個月以內者，按上開
  利率百分之十，逾期六個月以上者，按上開利率百分之二十計
  算之違約金未受清償。因被告六人均為郭寶蘭之繼承人，依民
  法第一一四七條、第一一五三條之規定，自應繼承而連帶清償
  前開郭寶蘭積欠原告之債務，且被告丁○○本身亦為連帶保證
  人，亦應負連帶清償責任。是原告爰依消費借貸之法律關係，
  訴請被告連帶如數清償，並聲明：被告應連帶給付原告新台幣
  肆拾陸萬陸仟肆佰貳拾玖元，及自民國九十四年四月八日起至
  清償日止，按年息百分之四點七五計算之利息，暨自民國九十
  四年五月九日起至清償日止，逾期六個月以內者，按上開利率
  百分之十，逾期六個月以上者，按上開利率百分之二十計算之
  違約金，訴訟費用由被告連帶負擔等語。
(2)雖被告辯稱：被告丁○○於九十二年五、六月間時已經中風，
  且其等於郭寶蘭生前未與郭寶蘭同住，並不知她到底有無向原
  告借貸前述之款項，也不知道九十年三月四日之借據上郭寶蘭
  、丁○○之簽名、蓋章是否真正云云。惟本件借款債務乃係展
  期而來，於八十二年間時郭寶蘭即有邀同丁○○為連帶保證人
  而陸續向原告借款，當時郭寶蘭及丁○○均有對保，且郭寶蘭
  於當時並提供其所有之不動產設定最高限額抵押權予原告以擔
  保借款債務，是郭寶蘭先前確有向原告借得前述之借款，被告
  丁○○並為其連帶保證人，故被告上開所辯云云，應不足採信
  。至就被告所辯繼承人中有針對郭寶蘭之遺產聲請限定繼承而
  獲准許乙節，原告並無意見。
二、被告就原告所主張於八十二年間，郭寶蘭有提供不動產設定
    最高限額抵押權予原告，以擔保郭寶蘭對原告所負包括借款
    等債務，以及倘郭寶蘭生前確有積欠原告前述之本件借款債
    務，原告迄今未足受償之金額即為原告訴之聲明所示之金額
    乙節，並不爭執，惟辯稱：被告丁○○於九十二年五、六月
    間時已經中風，且其等於郭寶蘭生前未與郭寶蘭同住，並不
    知她到底有無向原告借貸前述之款項，也不知道九十年三月
    四日之借據上郭寶蘭、丁○○之簽名、蓋章是否真正，且被
    告之中已有人就郭寶蘭之遺產聲請限定繼承等語，並聲明：
    請求駁回原告之訴，訴訟費用由原告負擔。
三、兩造間不爭執之事項：被告之被繼承人郭寶蘭有於八十二間
    ，提供其所有之不動產設定最高限額抵押權予原告，以擔保
    其對原告所負之包括借款等債務之清償，以及倘郭寶蘭生前
    確有積欠原告前述之本件借款債務，原告迄今未足受償之金
    額即為原告訴之聲明所示之金額，暨被告之中已有人就被繼
    承人郭寶蘭之遺產向法院呈報限定繼承，且經法院予以備查
    。
四、兩造間有爭執者，在於：郭寶蘭及被告丁○○是否分別有於
    系爭借據之「借款人、連帶保證人」處簽名、用印，由郭寶
    蘭向原告借得前述之款項，並由被告丁○○擔任借款之連帶
    保證人？如郭寶蘭確有借得款項，而被告丁○○確有連帶保
    證人，則被告等應對原告所負之清償責任為何？經查：
（一）原告主張訴外人郭寶蘭係爭借據所示前述借款之借款人，
      被告丁○○為其連帶保證人之情，已據原告提出系爭借據
      影本一份為證，雖被告辯稱不知系爭借據上郭寶蘭及丁○○之簽名、印文是否真正云云，惟查，原告主張前述之借
      款係因展期而來，且先前郭寶蘭有於八十二年間為擔保其
      對原告所負之借款等債務，而以其所有之不動產設定抵押
      權予原告，且當時郭寶蘭及被告丁○○均有辦理對保手續
      之情，為被告所不爭執，且據原告提出八十一年、八十二
      年間郭寶蘭之對保資料（授信約定書）、被告丁○○之對
      保資料（授信約定書）影本各一份在卷可憑，並經本院調
      取本院九十三年度執字第七五七九號執行事件內所附之相
      關設定抵押權登記之不動產登記謄本附於該卷內可憑。且
      經本院以肉眼比對前述之對保資料上，其中郭寶蘭與丁○○之印文，核與系爭借據上其二人之印文相符，另本院參
      酌被告之被繼承人郭寶蘭，確有設定前述之抵押權予原告
      ，以擔保其積欠原告債務之清償等情，是原告主張系爭借
      據上郭寶蘭及丁○○之用印及簽名為真正，郭寶蘭生前確
      有向原告借得前述之本件借款，且由被告丁○○擔任連帶
      保證人乙節，尚與事實相符，被告上開所辯乙節，尚難據
      以否定郭寶蘭有向原告借得前述之借款，暨丁○○為其連
      帶保證人之事實。
（二）按繼承人自繼承開始，除本法另有規外，承受被繼承人財
      產上一切權利義務，又繼承人得限定以因繼承所得之遺產
      ，償還被繼承人之債務，民法第一千一百四十八條、第一
      千一百五十四條定有明文。本件被告之被繼承人郭寶蘭生
      前確有向原告借得系爭借據所示之借款，並由被告丁○○
      擔任該筆借款之連帶保證人，且郭寶蘭於死亡時，就前述
      之借款尚積欠原告本金四百二十二萬元及自九十二年二月
      四日起至清償日止按年息百分之四點七五計算之利息及其
      違約金，已如前述，是被告丁○○以外之其餘被告，依前
      開之說明，自應於繼承郭寶蘭遺產範圍內，繼承該債務，
      而與被告丁○○對原告連帶負該借款債務之清償責任。而
      因被告所負之該借款債務，原告嗣後又因聲請本院之執行
      及債務人自行清償部分金額，而受償部分金額，迄今原告
      尚不足受償之金額為本金四十六萬六千四百二十九元，及
      自九十四年四月八日起至清償日止按年息百分之四點七五
      計算之利息，及自九十四年五月九日起至清償日止，逾期
      六個月以內者，按上開利率百分之十，逾期六個月以上者
      ，按上開利率百分之二十計算之違約金，已如前述，從而
      ，原告本於消費借貸及繼承之法律關係，訴請被告六人，
      其中被告戊○○、己○○、乙○○○、庚○○、辛○○於
      繼承其等之被繼承人郭寶蘭之遺產範圍內，與被告丁○○
      連帶給付原告肆拾陸萬陸仟肆佰貳拾玖元，及自民國九十
      四年四月八日起至清償日止，按年息百分之四點七五計算
      之利息，暨自民國九十四年五月九日起至清償日止，逾期
      六個月以內者，按上開利率百分之十，逾期六個月以上者
      ，按上開利率百分之二十計算之違約金，核屬有據，應予
      准許。至原告仍請求被告戊○○、乙○○○、庚○○、己○○、辛○○應就其等繼承自郭寶蘭遺產範圍以外之財產
      ，對原告上開請求之金額即本金肆拾陸萬陸仟肆佰貳拾玖
      元，及自民國九十四年四月八日起至清償日止，按年息百
      分之四點七五計算之利息，暨自民國九十四年五月九日起
      至清償日止，逾期六個月以內者，按上開利率百分之十，
      逾期六個月以上者，按上開利率百分之二十計算之違約金
      ，負連帶清償責任部分，即屬於法無據，此部分原告之請
      求應予以駁回。
五、假執行之宣告：
    本件判決主文第一項為命被告給付金額未逾500,000元之判
    決，爰依民事訴訟法第389條第1項第五款之規定，依職權宣
    告假執行。
六、訴訟費用負擔之依據：民事訴訟法第79條、第85條第2項。
中　　華　　民　　國　　94　　年　　11　　月　　25　　日
                  新竹簡易庭    法　官　鄭政宗
以上正本係照原本作成。
如對本判決上訴須於判決送達後20日內向本院提出上訴狀。
                                書記官  蔣淑君
中　　華　　民　　國　　94　　年　　11　　月　　25　　日
